【裁判字號】    99,易,59
【裁判日期】    990331
【裁判案由】    恐嚇
【裁判全文】
臺灣臺東地方法院刑事判決                99年度易字第58號
公  訴  人  臺灣臺東地方法院檢察署檢察官
被      告  乙○○
上列被告因恐嚇等案件，經檢察官聲請簡易判決處刑（98年度偵
字第1954號）及追加起訴（98年度選偵字第13號），本改依通常
程序審理，判決如下：
    主    文
乙○○犯恐嚇危害安全罪，共貳罪，均累犯，各處拘役肆拾日，
如易科罰金，均以新臺幣壹仟元折算壹日。應執行拘役陸拾日，
如易科罰金，以新臺幣壹仟元折算壹日。
其餘被訴傷害、公然侮辱及毀損部分，均公訴不受理。
    犯罪事實
一、乙○○前於民國94年間因施用毒品案件，經本院以94年度簡
    字第37號判處有期徒刑6月，於95年1月26日縮刑期滿執行完
    畢。詎仍不知悛悔，於98年5月30日上午11時許，騎乘牌照
    號碼K62-423號機車，路過位於臺東縣成功鎮○○路28號之
    海祥商店時，因被張佑臣呼喚「白賊義」，頓覺受辱，一時
    惱怒，即基於恐嚇之犯意，從其所乘上開機車之置物箱內取
    出其兒之玩具手槍，並瞄準張佑臣恫嚇稱:「你回去，不然
    見一次就打一次」等語，致令張佑臣心生畏懼，足生危害於
    張佑臣身體之安全；同日約10分鐘後，張佑臣再往同上地址
    商店載水，又被乙○○撞見，乙○○復承前犯意，接續以上
    開玩具槍對張佑臣恫嚇:「你怎麼還沒回去，以後不要再看
    到你，不然見1次就打1次」等語，致令張佑臣心生畏懼，足
    生危害於張佑臣身體之安全。乙○○另於98年11月26日下午
    1時40分許，在臺東縣成功鎮○○里○○街56號前方，見丙
    ○○駕駛臺東縣成功鎮長候選人楊瑞華之競選宣傳車遊街廣
    告時，先對丙○○索取檳榔、香菸被拒，竟基於恐嚇之犯意
    ，對丙○○出言恫嚇:「你重安的（人），再不走，待會會
    有事」等語，致令丙○○聞言心生畏怖，足生危害於丙○○
    身體安全。
二、案經張佑臣訴請臺灣臺東地方法院檢察署檢察官偵查後聲請
    簡易判決處刑及臺東縣警察局成功分局報告臺灣臺東地方法
    院檢察署檢察官偵查後追加起訴。
    理    由
壹、程序部分：
一、本案原由檢察官聲請以簡易判決處刑及追加起訴，而由本院
    分別以98年度東簡字第462號、99年度東簡字第18號審理。
    查本院98年度東簡字第462號被告乙○○傷害等案件，被告
    涉犯傷害、恐嚇、毀損、公然侮辱等數罪，且為累犯，不宜
    以簡易判決處刑，且其上開所犯傷害、毀損、公然侮辱均屬
    告訴乃論之罪，已經被告與告訴人和解在案，自應依刑事訴
    訟法第451條之1第4項第3款、第452條規定，改依通常程序
    審判。又本院99年度東簡字第18號被告乙○○恐嚇案件，係
    檢察官以前案之98年度東簡字第462號與之為相牽連案件而
    追加起訴。惟檢察官聲請簡易判決處刑案件並無言詞辯論之
    程序，其立法原意即在迅速解決已足認定犯罪之案件，故刑
    事訴訟法第451條第2項明示準用第264條，而未準用第265條
    ，應可視排斥適用之意，以免案件複雜化。又檢察官為追加
    起訴，原則上為一新獨立起訴案件（有單獨案號），故無不
    合法之問題，是不得認其起訴為違背規定判決不受理，此時
    應簽請另行分案處理（參照臺灣高等法院暨所屬法院96年法
    律座談會刑事類提案第33號）。綜上，本院因而就98年度東
    簡字第462號、99年度東簡字第18號案件，均改依通常程序
    審判，並合併審理之，合先敘明。
二、按被告以外之人於審判外之言詞或書面陳述（即學理上所稱
    之「傳聞證據」），除法律有規定者外，不得作為證據（即
    學理上所稱之「傳聞法則」）。刑事訴訟法第159條第1項固
    有明文。惟按被告以外之人於審判外之陳述，雖不符刑事訴
    訟法第159條之1至之4之規定，而經當事人於審判程序同意
    作為證據，法院審酌該言詞陳述或書面陳述作成時之情況，
    認為適當者，亦得為證據；當事人、代理人或辯護人於法院
    調查證據時，知有第159條第1項不得為證據之情形，而未於
    言詞辯論終結前聲明異議者，視為有前項之同意，刑事訴訟
    法第159條之5定有明文。查本案以下所引用之傳聞證據，被
    告乙○○於本院準備程序中均表示沒有意見，同意作為證據
    ，且迄於言詞辯論終結前，亦未就本院所調查之證據資料主
    張有刑事訴訟法第159條第1項不得為證據之情形，本院審酌
    該證據作成之情況，認均無不適當情事，依刑事訴訟法第15
    9條之5第2項之規定，均有證據能力。
貳、實體部分：
一、有罪部分：
（一）上開犯罪事實，業經被告乙○○於本院準備程序及審理時
      坦承不諱，核與證人張佑臣、李光榮、陳昇明、鄧金次及
      陳金來、丙○○之證述情節相符，復有車籍查詢資料、現
      場照片16張及刑案現場測繪圖1紙附卷可佐，足認被告之
      自白與事實相符，可以採信。本件事證明確，被告之犯行
      ，均堪認定。
（二）按刑法上所謂恐嚇，祇須行為人以足以使人心生畏怖之情
      事告知他人即為已足，其通知危害之方法並無限制，凡一
      切以直接之言語、舉動，或其他足使被害人理解其意義之
      方法或暗示其如不從將加危害，而使被害人心生畏怖者，
      均應包括在內。而該言語或舉動是否足以使他人生畏怖心
      ，應依社會一般觀念衡量之，如行為人之言語、舉動，依
      社會一般觀念，均認係惡害之通知，而足以使人生畏怖心
      時，即可認屬恐嚇（最高法院22年上字第1310號判例、73
      年度臺上字第1933 號判決、84年度臺上字第813號判決意
      旨參照）。被告乙○○對被害人張佑臣所為上開內容之言
      語及舉動，及對被害人丙○○所為上開言語，衡諸社會一
      般觀念，此種言詞、舉動之威嚇，足令一般人感覺身體受
      到威脅，其行為於客觀上已可認屬惡害之通知，並達足使
      人心生畏怖之程度。核被告所為，係犯刑法第305條之恐
      嚇危害安全罪。又被告於98年5月30日，雖前後兩次以上
      開方式恐嚇被害人，惟其時間、地點均屬緊密，應係基於
      單一之恐嚇犯意，侵害同一之法益，其所為數舉動在一般
      社會通念上，獨立性甚為薄弱，並無分割評價之必要，應
      認屬接續犯，只論以一罪。被告於98年5月30日及98年11
      月26日所犯上開2罪，犯意各別，行為互異，應予分論併
      罰。又被告有如犯罪事實欄所載論罪科刑及執行情形，有
      臺灣高等法院被告前案紀錄表1份在卷可按，其於有期徒
      刑執行完畢後，5年以內再故意犯本件有期徒刑以上之罪
      ，均為累犯，應依刑法第47條第1項規定各加重其刑。
（三）爰審酌被告係智識思慮均屬正常之成年人，竟不知謹言慎
      行，僅因細故即惡言恐嚇被害人，使被害人心生不安，危
      害被害人之身體安全，所為甚屬不該，惟念及其犯後尚能
      坦認全部犯行，態度尚可，且其業與被害人張佑臣和解（
      見本院99年度易字第58號卷第21頁及其背面），已有悔意
      ，兼衡其品性、素行、智識程度、生活狀況、與被害人之
      關係、犯罪時所受之刺激、犯罪之目的、手段、情節輕重
      、所造成之危害程度及檢察官請求從輕量刑等一切情狀，
      分別量處如主文所示之刑及均諭知易科罰金之折算標準，
      並定其應執行之刑及諭知易科罰金之折算標準。又被告固
      自陳於案發當時處於飲酒後之狀態，然觀之被告當時尚知
      自其騎乘之機車中取出玩具手槍恐嚇被害人等節，及被告
      自承當時並未喝醉，知道自己在做何事等語（見本院99年
      度易字第58號卷第26頁），足見被告於案發當時或因酒精
      而有衝動之舉，但其對於外界事務之知覺理會及判斷作用
      並無較普通人之平均程度顯然減退之情形，又無其他積極
      事證可認被告當時有何原因致其不能辨識其行為違法或欠
      缺依其辨識而行為之能力，或其辨識行為違法及依其辨識
      而行為之能力顯著減低之情形，自無刑法第19條第1項、
      第2項之適用問題。
二、不受理部分：
（一）公訴意旨略：被告乙○○於98年5月30日上午11時許路過
      臺東縣成功鎮○○路28號海祥商店公共場所，被張佑臣呼
      喚「白賊義」，頓覺受辱，一時惱怒，就以張佑臣等人飲
      用中之米酒塑膠瓶，砸向張佑臣之頭部，復掄拳毆打張佑
      臣胸部，造成張佑臣頭頂部2.5公分長之擦傷、左乳上方
      挫傷之傷害；邊打邊以三字經「×你娘××」辱罵張佑臣
      ，足以貶損張佑臣之人格；另又以旁人之拐杖，打破張佑
      臣機車之右側方向燈外殼，足生損害於張佑臣，張佑臣因
      此退避返家。同日約10分鐘後，張佑臣再往同上地址商店
      載水，又被乙○○撞見，又以三字經「×你娘××」等語
      辱罵張佑臣，足以貶損張佑臣之人格，因認被告乙○○涉
      犯刑法第277條第1項之傷害罪嫌、同法第309條之公然侮
      辱罪嫌及同法第354條之毀損罪嫌等語。
（二）按告訴乃論之罪，告訴人於第一審辯論終結前得撤回其告
      訴，又告訴經撤回者，應諭知不受理之判決；不受理判決
      得不經言詞辯論為之，刑事訴訟法第238條第1項、第303
      條第3款、第307條分別定有明文。
（三）查本件告訴人張佑臣告訴被告乙○○傷害等案件，公訴意
      旨認被告係觸犯刑法第277條第1項傷害罪嫌、同法第309
      條之公然侮辱罪嫌及同法第354條毀損罪嫌，而依同法第2
      87條前段、第314條及第357條規定，均須告訴乃論。茲據
      告訴人於99年3月17日具狀向本院撤回告訴，有刑事撤回
      告訴狀1紙在卷可稽，揆諸首揭說明，本件就上開傷害、
      公然侮辱及毀損部分，爰不經言詞辯論，逕諭知不受理之
      判決。
據上論斷，應依刑事訴訟法第284條之1、第299條第1項前段、第
303條第3款、第307條，刑法第305條、第41條第1項前段、第47
條第1項、第51條第6款，刑法施行法第1條之1第1項、第2項前段
，判決如主文。
本案經檢察官甲○○到庭執行職務
中    華    民    國    99    年    3    月    31    日
                  刑事第四庭    法  官  盧亨龍
以上正本證明與原本無異。
如不服本判決應於收受送達後10日內向本院提出上訴書狀，並應
敘述具體理由；其未敘述上訴理由者，應於上訴期間屆滿後20日
內向本院補提理由書（均須按他造當事人之人數附繕本）。「切
勿逕送上級法院」。告訴人或被害人對於本判決如有不服，請書
具不服之理由狀，請求檢察官上訴者，其上訴期間之計算係以檢
察官收受判決正本之日期為準。
                                書記官  石佳琪
中    華    民    國    99    年    4     月    1     日
附錄論罪科刑法條：
刑法第305 條
以加害生命、身體、自由、名譽、財產之事，恐嚇他人致生危害
於安全者，處2 年以下有期徒刑、拘役或3 百元以下罰金。

司法院資訊處製作；財團法人民間司法改革基金會備份。
